【裁判字號】    90,訴,31
【裁判日期】    900409
【裁判案由】    偽造文書等
【裁判全文】
臺灣士林地方法院刑事判決                              九十年度訴字第三一號
    公  訴  人  臺灣士林地方法院檢察署檢察官
    被      告  乙○○
右列被告因偽造文書等案件，經檢察官提起公訴（八十九年度偵字第九八五七號），
本院判決如左：
    主  文
乙○○行使偽造私文書，足以生損害於公眾及他人，累犯，處有期徒刑陸月，如易科
罰金以參佰元折算壹日。附表編號一所示舉發違反道路交通管理事件通知單移送聯、
回覆聯、存查聯上偽造之「陳」署押共參枚及偽造之「丙○○」駕駛執照壹張均沒收
。又意圖為自己不法之所有，而侵占遺失物，處罰金貳仟伍佰元，如易服勞役以參佰
元折算壹日。
    事  實
一、乙○○曾有妨害風化、妨害自由等前科紀錄，最近一次於民國八十八年間因妨害
    自由案件，經臺灣臺北地方法院以八十八年度訴字第五六五號判處有期徒刑三月
    確定，八十八年十二月十六日執行完畢。詎猶不知悔改，因多次考領駕照未能如
    願，竟於八十七年十二月底某日，持自己相片一張，在臺北市南港區○○○路某
    處，與姓名年籍不詳綽號「吳先生」之成年男子基於犯意聯絡，委由吳先生偽造
    其兄「丙○○」名義之汽車駕駛執照一張（含偽造「交通部駕駛執照製發之章」
    之公印文一枚），嗣自八十八年元月初起即隨身攜帶該偽造之駕駛執照，以規避
    警方取締其無照駕駛之違規，足以生損害於丙○○本人及監理機關管理駕駛執照
    之正確性。乙○○先後三次於附表所示之時間、地點，駕駛車牌號碼Ｔ八—五二
    三六號自小客車，因附表所示之違規事由經警舉發時，因恐警方發現其係無照駕
    駛，竟冒稱其為「丙○○」，持前開偽造之駕駛執照出示交予取締警員查驗而行
    使（附表編號一未出示駕照），各該警員即按照經變造駕駛執照之丙○○年籍資
    料（附表編號一係按照乙○○所陳述之丙○○年籍資料）填寫至所製作如附表所
    示之舉發違反道路交通管理事件通知單移送聯上，乙○○並於附表編號一該警員
    所填發前開通知單移送聯上偽造「陳」之署押，而複寫至同份通知單回覆聯、存
    查聯上，表示「丙○○」已收到該通知單，復行使交還該通知單予取締之警員，
    足以生損害於丙○○及警方與監理機關對於交通違規者取締與管理之正確性。又
    於同年九月底某日，在臺北市○○○路、葫蘆街口之「全國加油站」，拾獲甲○○所遺失之職業小型車駕駛執照一張（管轄編號：000000000000號
    ），竟意圖為自己不法之所有而侵占入己。迄同年十月十七日下午十時五分許，
    駕駛前開自小客車，途經臺北市○○○路、敦煌街口，經警臨檢仍持上開偽造之
    「丙○○」駕駛執照出示警方，為警識破而查獲，並於其所駕駛之自小客車上扣
    得前開「甲○○」駕駛執照一張。
二、案經臺北市政府警察局大同分局移送臺灣士林地方法院檢察署檢察官偵查起訴。
    理  由
一、訊據被告乙○○對於上開偽造並行使「丙○○」汽車駕駛執照及於舉發違反道路
    交通管理事件通知單移送聯上偽簽「陳」之署押以表示收受之事實均坦承不諱，
    核與被害人丙○○於警訊、本院訊問時指證情節相符（參見偵查卷第十二頁、本
    院九十年三月八日訊問筆錄），並有偽造之「丙○○」汽車駕駛執照一張扣案及
    附表一各編號所示之舉發違反道路交通管理事件通知單通知聯、臺北市交通事件
    裁決所八十九年十一月二十二至北市裁二字第八九七六五六五九○○號函檢送之
    移送聯各一份附卷可稽。又舉發違反道路交通管理事件通知單有四聯，即通知聯
    、移送聯、回覆聯、存查聯，警方舉發違反道路交通事件時，通知聯填妥後交予
    違規者收執，違規者則在移送聯上簽名表示收受，且在移送聯簽名會複寫至移送
    聯下之回覆聯、存查聯，有臺北市政府警察局交通警察大隊九十年二月七日北市
    警交大三字第九○六○八八七三○○號函、九十年三月六日北市警交大三字第九
    ○六一五九六八○○號函附卷可按，並經證人即臺北市政府警察局交通警大隊警
    員韓和國到庭結證屬實（參見本院九十年三月二十六日審理筆錄），足徵被告此
    部分之自白與事實相符，堪可採信。
二、雖被告否認有侵占「甲○○」之駕駛執照之犯行，辯稱：伊撿到駕照後，一直置
    於車上，未嘗從事不法勾當，僅忘記拿去還，並無侵占之意云云，惟查：該駕駛
    執照係甲○○所遺失之物，業經甲○○於警訊中供證無誤（參見偵查卷第七頁）
    ，且該拾獲之駕駛執照，係職業小型車駕照，貼有甲○○之照片，絕非被告所有
    之物，況倘被告係要將之歸還於遺失者，何不交由全國加油站人員處理？或送至
    警局招領？卻將之藏放於車上，若謂其無侵占之意，孰人能信？足見被告所辯無
    非卸責之詞，斷難採信。此外並有贓物認領保管收據一紙在卷足憑，本件事證明
    確，被告犯行均洵堪認定，應依法論科。
三、查被告與姓名年籍不詳綽號「吳先生」之成年男子共同偽造「丙○○」汽車駕駛
    執照一張，自足生損害於丙○○本人及監理機關管理駕駛執照之正確性；另在上
    開舉發違反道路交通管理事件通知單移送聯內偽造「陳」署押，表示收到該通知
    單之意思，該部分即具有收據之性質，屬私文書，其復交回警員處理，顯然於該
    文書之內容有所主張，亦足以生損害於丙○○、臺北市政府警察局及監理機關對
    於交通違規者取締與管理之正確性。核其所為係犯刑法第二百十六條、第二百十
    條、第二百十八條第一項之行使偽造私文書罪及偽造公印文罪、同法第三百三十
    七條之侵占遺失物罪。被告偽造「丙○○」之駕駛執照之輕度行為及行使該偽造
    特種文書之低度行為，均應為偽造公印文之重度行為所吸收；而其偽造「陳」署
    押係偽造私文書之階段行為，偽造私文書之低度行為則為行使之高度行為所吸收
    ，均不另論罪。被告與綽號「吳先生」間具有犯意聯絡及行為分擔，為共同正犯
    。又其偽造公印文與行使偽造私文書二罪間，有方法結果之牽連關係，依刑法第
    五十五條之規定，應從情節較重之行使偽造私文書罪處斷。至其所犯侵占遺失物
    與行使偽造私文書二罪之間，犯意各別，罪名不同，應予分論併罰。又公訴人起
    訴事實雖未敘及被告共同偽造公印文之犯行，然該部分事實與公訴人起訴之犯罪
    事實既具有牽連犯之裁判上一罪關係，應為起訴效力所及，本院自應併予審究。
    被告前有如事實欄所列前案經判處有期徒刑確定及執行完畢情形，此有臺灣高等
    法院被告全國前案紀錄表、臺灣高等法院檢察署刑案紀錄簡覆表各一份在卷可按
    ，於五年以內再犯本件最重本刑為有期徒刑以上之行使偽造私文書罪，為累犯，
    應依刑法第四十七條之規定加重其刑。爰審酌被告之素行、犯罪動機、智識程度
    、目的、手段、所生之危害及犯罪後坦承部分犯行等一切情狀，分別量處如主文
    所示之刑，罰金刑部分並諭知易服勞役之折算標準。另查被告犯罪後，刑法第四
    十一條業於九十年一月四日經立法院修正通過為：「犯最重本刑為五年以下有期
    徒刑以下之刑之罪，而受六個月以下有期徒刑或拘役之宣告，因身體、教育、職
    業或家庭之關係或其他正當事由，執行顯有困難者，得以一元以上三元以下折算
    一日，易科罰金。但確因不執行所宣告之刑，難收矯正之效，或難以維持法秩序
    者，不在此限。併合處罰之數罪，均有前項情形，其應執行之刑逾六月者，亦同
    。」，並於同年一月十日經總統公布，於同年一月十二日生效，比較新舊法之結
    果，以修正後之刑法第四十一條第一項較有利於被告，依刑法第二條第一項前段
    規定，科處有期徒刑部分，應適用裁判時之刑法第四十一條第一項前段諭知易科
    罰金之折算標準。
四、扣案如附表編號一所示之舉發違反道路交通管理事件通知單移送聯、回覆聯、存
    查聯上所偽造之「陳」署押各一枚，雖均未扣案，但並無證據證明其已滅失，應
    依刑法第二百十九條規定沒收。至扣案偽造之「丙○○」汽車駕駛執照一張，係
    被告所有因犯罪所得之物，應依刑法第三十八條第一項第三款規定併予宣告沒收
    ，另該駕駛執照上「交通部駕駛執照製發之章」之公印文一枚及「乙○○」照片
    一張，因前開沒收駕駛執照而包括在內，爰不另依刑法第二百十九條規定諭知沒
    收，附此敘明。
據上論斷，應依刑事訴訟法第二百九十九條第一項前段，刑法第二條第一項前段、第
二十八條、刑法第二百十六條、第二百十條、第二百十八條第一項、第三百三十七條
、第五十五條、第四十七條、第四十一條第一項前段、第四十二條第二項、第二百十
九條、第三十八條第一項第三款，罰金罰鍰提高標準條例第一條前段、第二條，判決
如主文。
本案經檢察官陳傳宗到庭執行職務
中      華      民      國    九十      年      四      月      九      日
                                  臺灣士林地方法院刑事第二庭
                                          法  官
右正本證明與原本無異。
如不服本判決，應於判決送達後十日內，向本院提出上訴狀。
                                          書記官
中    華    民    國      八十        年              月              日


司法院資訊處製作；財團法人民間司法改革基金會備份。
